臺灣高等法院刑事判決　　　　　　　　 96年度上易字第649號
上　訴　人　臺灣板橋地方法院檢察署檢察官
被　　　告　乙○○
　　　　　　丙○○
上列上訴人因被告被訴竊佔等案件，不服臺灣板橋地方法院95年
度易字第2006號，中華民國96年2月8日第一審判決（起訴案號：
臺灣板橋地方法院檢察署95年度偵字第4981、16804號），提起
上訴，本院判決如下：
    主  文
上訴駁回。
    理  由
一、本案經本院審理結果，認第一審判決對被告乙○○、丙○○
    為無罪之諭知，核無不當，應予維持，並引用第一審判決書
    記載之證據及理由（如附件）。
二、檢察官上訴意旨以：茲據告訴人甲○○具狀請求上訴，略以
    ︰被告乙○○、丙○○確有如起訴書所載之犯罪事實，除有
    告訴人於偵查中指訴甚詳、並有被告乙○○在偵查中之供述
    、證人吳月在偵查中之證述、現場照片11張等可資為證，原
    審未予詳查，遽依被告所辯，判決無罪，顯有不當云云，惟
    查：
  (一)、被告乙○○、丙○○二人確實並無檢察官起訴書所指之犯
      行，業經原審查明，敘明其理由，已如前述，檢察官依告
      訴人之請求，仍執前詞指摘原判決不當，為無理由。
  (二)、至於告訴意旨另稱：本件告訴人於偵查中表明告訴被告毀
      損招牌一案，原判決漏未判決，顯有已受請求之事項未予
      判決之違法云云，惟到本院執行職務之檢察官則陳述稱：
      「依起訴書犯罪事實欄之記載觀之，毀損部分應無起訴，
      招牌拆除與毀損罪之構成要件並不相同，檢察官認為招牌
      並非告訴人所有，致未起訴被告犯有毀損罪嫌」，有準備
      程序筆錄在卷可佐，公訴人認為並未起訴被告犯有毀損罪
      嫌，原判決對被告有無毀損犯行未予裁判，自無違法可言
      。
  (三)、另告訴人於本院行準備程序時亦表明：「被告竊佔部分，
      我不願意再追究」等語（本院卷第63頁反面），附此敘明
      。
  (四)、告訴人堅持追究被告妨害名譽罪嫌，且告訴人代理人聲請
      傳喚證人即告訴人之妻林彭玉雙、林修妃、林修如、林義
      富為證。惟查：告訴人聲請傳喚之證人即告訴人之妻、女
      兒、兒子，均係告訴人至親家人，衡諸告訴人與被告乙○○、丙○○夫妻二人間，前已因告訴人甲○○之女倒會一
      事，生有糾葛，兩家相鄰關係不睦，故告訴人甲○○上述
      在場家人，縱使證述亦恐有偏頗之虞，原審認無必要未予
      傳喚，且告訴人代理人之「刑事陳報狀」並未依刑事訴訟
      法第一百六十三條之一第一項第一款之規定載明「聲請調
      查之證據及其與待證事實之關係」，更未依同條項第二款
      之規定載明上開證人之住居所，且卷內亦無上開證人住居
      所資料足供傳喚，其聲請於法不合（最高法院95年度台上
      字第2015號判決採同一見解），且該部分本院亦認事實已
      明，並無傳喚之必要，應予駁回其聲請。
  (五)、綜上所述，本件檢察官之上訴為無理由，應予駁回。
據上論結，應依刑事訴訟法第373條、第368條，判決如主文。
本案經檢察官姜貴昌到庭執行職務。
中　　華　　民　　國　　96　　年　　6 　　月　　28　　日
　　　　　　　　　刑事第一庭    審判長法　官  蔡長溪
　　　　　　　　　　　　　　　　　　  法　官  陳春秋
　　　　　　　　　　　　　　　　　　  法　官  林俊益
以上正本證明與原本無異。
不得上訴。
                                      書記官  廖月女
中　　華　　民　　國　　96　　年　　6 　　月　　29　　日
【附件】
臺灣板橋地方法院刑事判決　　　　　　　95年度易字第2006號
公　訴　人　臺灣板橋地方法院檢察署檢察官
被　　　告　乙○○　男　51歲（民國○○年○月○日生）
　　　　　　　　　　身分證統一編號：Ｚ000000000號
　　　　　　　　　　住臺北縣三重市○○路13巷6號
　　　　　　　　　　居臺北縣三重市○○路13巷2號4樓
　　　    　丙○○　女　50歲（民國○○年○月○○日生）
　　　　　　　　　　身分證統一編號：Ｚ000000000號
　　　　　　　　　　住臺北縣三重市○○路13巷2號4樓
上列被告因竊佔等案件，經檢察官提起公訴（95年度偵字第4981
號、第16804號 號），本院判決如下：
    主  文
乙○○、丙○○均無罪。
    理  由
一、公訴意旨略以：被告乙○○、丙○○夫妻居住於臺北縣三重
    市○○路13巷2 號4 樓，竟共同基於意圖為自己不法利益之
    犯意聯絡，未經同棟公寓其他住戶之同意，於民國94年11月
    間某日起，將原懸掛於上址居處3 樓外牆之舊招牌拆除後，
    懸掛渠等經營之公益彩券投注站招牌；嗣於94年11月8 日，
    上址2 樓住戶甲○○前往乙○○與丙○○位於臺北縣三重市
    ○○路13巷6 號之彩券行理論時，乙○○與丙○○竟共同基
    於公然侮辱之犯意聯絡，在上址彩券行門口，當場辱罵甲○○「不要臉」等語，致使甲○○之名譽受損，案經甲○○告
    訴，因認被告二人涉有共犯刑法第320 條第2 項之竊佔、同
    法第309 條第1 項之公然侮辱等罪嫌云云。
二、按公訴人認被告乙○○、丙○○二人涉有上開竊佔、公然侮
    辱等罪犯行，無非以其犯罪事實有告訴人甲○○於偵查中之
    指訴、被告乙○○於偵查中之供述、證人吳月於偵查中之證
    述、現場照片11張等可資佐證為其論據。惟訊據被告乙○○
    、丙○○均堅決否認有上開竊佔、公然侮辱等犯行，被告乙○○辯稱：伊有拆舊招牌掛新招牌，因為上述舊的招牌已經
    破損，且伊在住處斜對面另一棟大樓即三重市○○路○ 段10
    4 巷5 號的一樓與朋友合夥開公益彩券行，所以才在伊住處
    的3 樓外牆，將上開舊招牌拆卸，懸掛伊經營公益彩券行的
    新招牌，伊掛招牌時，沒有問過住處大樓其他住戶，因為大
    家都隨便掛招牌，也沒有問過我們，而且該處也是伊住處的
    外牆，後來甲○○來找伊說，伊懸掛招牌的地方，原本是他
    之前承租店面房客懸掛招牌的地方，是他在使用，說伊不能
    使用，而且他已經將他在巷內同址8 號1 樓出租給別人開店
    ，該處是要給該承租店面房客懸掛招牌，伊就跟他說舊招牌
    也不是他的，而且伊也是這裡的住戶，另外因為大樓外面已
    經掛滿招牌，伊只剩下該處可以懸掛，但他還是叫伊不能掛
    ，不過伊沒有和他爭吵，也沒有罵他等語，被告丙○○則辯
    稱：本件懸掛招牌的事，都是伊先生乙○○跟甲○○在處理
    伊不知情，不曉得甲○○為什麼連伊一起告，伊沒有和甲○○爭吵過，也沒有罵甲○○等語。
三、按犯罪事實應依證據認定之，無證據不得認定其犯罪事實，
    刑事訴訟法第154 條第2 項定有明文。而所謂證據，係指足
    以證明被告確有犯罪行為之積極證據而言，該項證據須適於
    為被告犯罪之證明者，始得採為斷罪之資料；再告訴人之告
    訴，係以使被告受刑事訴追為目的，是其陳述是否與事實相
    符，仍應調查其他證據以資審認（參照最高法院69年臺上字
    第4913號、52年臺上字第1300號等判例要旨）。又按認定犯
    罪事實所憑之證據，必須達於一般人均可得確信其為真實之
    程度，而無合理之懷疑存在時，始得據為被告有罪之認定，
    倘若犯罪事實之證明尚未達此一程度，仍有合理之懷疑存在
    ，則應為被告有利之推定，仍不能遽為被告有罪之判斷（參
    見最高法院76年度臺上字第4986號判例、91年度臺上字第39
    號刑事判決等意旨）。又按數人區分所有之建築物，除該建
    築物及附屬物之共同部分外，應得就該建築物區分為若干部
    分，而各有其專有部分以取得所有權，觀乎民法第799 條規
    定甚明，區分所有建築物各樓層建物之外牆，與一般區分所
    有權間之共同壁 (樓板)， 具有雙重或兩面性質者未盡相同
    ，應非共有，矧從區分所有權間有其相互制約性之特質暨防
    止共有人間發生使用權爭執之目的言，應解為民法第799 條
    所規定之專有部分為當，亦即屬於各該區分所有權人專有部
    分，因此各樓層所有權人，就其該樓層外牆，固可據以行使
    物上請求權排除侵害（參見司法院81年2 月27日（81）廳民
    一字第02696 號函所示研究意見）。惟另按刑法上竊佔罪之
    竊佔行為，係指乘人不知，擅自佔據他人之不動產，而侵害
    他人之支配權而言，房屋雖為不動產之一種，但房屋之外牆
    僅屬房屋結構體之一部，並非該房屋之主體，第一層樓房之
    使用人將招牌懸掛於第二層樓房之外牆，雖對其權利之行使
    有所侵害，然對房屋之整體而言，並未以自己之實力予以支
    配而加以佔據，亦即並未侵害第二層樓房所有權人對該房屋
    之支配權，自與竊佔罪之構成要件未合，不能成立竊佔罪，
    僅可依民法之規定排除其侵害（參見司法院76年6 月8 日（
    76 ） 廳刑一字第903 號函所示研究意見）。經查：
    (一)本件被告乙○○固不否認有於上揭時地拆除原有舊招牌，
      懸掛其經營公益彩券投注站招牌之事實，惟查被告乙○○
      懸掛招牌之地點係在上址3 樓外牆，既非被告乙○○所有
      4 樓樓層之外牆，亦非告訴人甲○○所有1 、2 樓樓層之
      外牆，依上述說明，該處外牆應屬該址3 樓所有權人（經
      查有盧彥良設籍該址）之專有部分，並非由該址所有各樓
      層所有權人所共有，故僅有該址3 樓所有權人得主張權利
      ，又被告乙○○縱未經該址3 樓所有權人同意，擅自在該
      址3 樓外牆懸掛招牌，雖對該址3 樓所有權人權利之刑使
      有所侵害，然因該處房屋外牆僅屬房屋結構之一部，並非
      該房屋之主體，對房屋之整體而言，並未以自己之實力予
      以支配而加以佔據，亦即並未侵害該址3 樓所有權人對該
      房屋之支配權，自與竊佔罪之構成要件未合，不能成立竊
      佔罪，故該址3 樓所有權人亦僅得依民法規定排除其侵害
      。
    (二)次查，依現場照片所示，被告乙○○懸掛招牌之地點，係
      舊式公寓之集合式住宅，依被告乙○○及告訴人甲○○於
      本院審理所述，該棟舊式公寓集合式住宅各樓層住戶，對
      各樓層外牆並無使用方法之約定（見本院95年12月6 日準
      備程序筆錄2 頁、96年1 月23日審判筆錄7 頁），任由各
      住戶懸掛招牌使用，各住戶亦未曾表示異議，又依告訴人
      甲○○於本院審理時證稱：被告乙○○上開懸掛招牌處，
      原係由伊臺北縣三重市○○路13巷8 號承租房客「星辰卡
      拉OK店」懸掛招牌使用，承租二年多後已搬遷等語（見本
      院上開審判筆錄4 頁），亦見告訴人甲○○原房客懸掛該
      處之招牌，已因該房客搬遷而棄置不用，是依上述被告乙○○主觀上係於該處原懸掛舊招牌棄置不用後，沿習使用
      其公寓外牆懸掛其招牌，且其懸掛後亦未見該址3 樓所有
      權人出面主張權利，提出異議，從而本件客觀上縱可構成
      竊佔行為，亦難率認被告乙○○主觀上有竊佔之故意。
    (三)至被告丙○○雖係被告乙○○之妻，惟依被告乙○○及告
      訴人甲○○於本院審理時所述情節，可見本件於上址外牆
      懸掛招牌一事，均係由被告乙○○所為，告訴人甲○○並
      為提出證據證明確認被告丙○○有共同參與懸掛該招牌一
      事，而公訴意旨亦僅憑現場照片為證，遽認被告丙○○亦
      涉有共犯懸掛上址招牌之行為，顯不足認被告丙○○有與
      被告乙○○共同參與懸掛上址招牌之事實，是被告丙○○
      上開所辯，非不可採。況依上述理由，縱被告丙○○與被
      告乙○○間，就本件於上址懸掛招牌一事，有犯意聯絡及
      行為分擔，其等行為亦與刑法上之竊佔為要件有間，遑論
      與被告乙○○成立共犯。
    (四)至公訴意旨雖認被告乙○○、丙○○二人有於上開時地，
      公然辱罵告訴人甲○○「不要臉」等語云云。惟此部分事
      實，僅有告訴人甲○○片面指述，雖其指稱現場另有其妻
      、女兒、孫子在場聽聞，惟其等均係告訴人甲○○至親家
      人，衡諸告訴人甲○○與被告乙○○、丙○○夫妻二人間
      ，前已因告訴人甲○○之女倒會一事，生有糾葛，兩家相
      鄰關係不睦，故告訴人甲○○上述在場家人，縱使證述亦
      恐有偏頗之虞，難以佐證確認被告二人有對告訴人出言侮
      辱之行為。公訴意旨就此部分罪嫌，雖另援引之證人吳月
      證述為憑，惟證人吳月於本院審理時則證稱：被告二人與
      告訴人於上開時地發生衝突時，伊並無在場，伊係聽告訴
      人所言，伊雖有聽過被告丙○○說過告訴人女兒十幾年前
      欠她會錢、不要臉，但是是她之前在伊店裡走來走去講的
      ，「不要臉」好像是她的口頭禪，她經常在講，且她是針
      對告訴人的女兒講的，伊沒聽過被告丙○○、乙○○有說
      過告訴人本人不要臉等語（見本院上開審判筆錄7 至10頁
      ），亦見證人吳月並未能證明被告丙○○、乙○○有於上
      揭時地出言不要臉，辱罵告訴人本人之情。此外，告訴人
      及公訴意旨未再提出可為確認被告二人有上開公然侮辱罪
      嫌之證據，故被告二人上開所辯，亦非不可採。
    綜上所述，尚難認被告乙○○、丙○○二人確有上開竊佔、
    公然侮辱等犯行，此外復查無其他積極證據足認被告二人有
    何其他犯行，是依上開首揭說明，本件不能證明被告二人犯
    罪，自應均為無罪判決之諭知。
據上論斷，應依刑事訴訟法第301 條第1 項，判決如主文。
本案經檢察官靳開聖到庭執行職務
中　　華　　民　　國　　96　　年　　2 　　月　　8 　　日
                刑事第八庭  審判長法  官  王  屏  夏
                                  法  官  王  偉  光
                                  法  官  彭  全  曄
以上正本證明與原本無異
如不服本判決，應於判決送達後10日內，向本院提出上訴狀
                                  書記官  吳  詩  琳
中　　華　　民　　國　　96　　年　　2 　　月　　8 　　日
